臺灣臺北地方法院民事判決　　　　　　　95年度訴字第6603號
原　　　告　廈門市依利諾服飾有限公司
法定代理人　甲○
訴訟代理人　周承武律師
被　　　告　領航服裝雜誌有限公司
法定代理人　乙○○
訴訟代理人　鄒孟昇律師
上列當事人間給付價金事件，本院於民國96年11月15日言詞辯論
終結，判決如下：
    主  文
被告應給付原告新台幣陸拾肆萬玖仟捌佰柒拾玖元，及自民國九
十五年七月二十二日起至清償日止，按年息百分之五計算之利息
。
原告其餘之訴駁回。
訴訟費用由被告負擔十分之一，餘由原告負擔。
本判決於原告以新台幣貳拾貳萬元供擔保後，得假執行；但被告
如以新台幣陸拾肆萬玖仟捌佰柒拾玖元為原告預供擔保，得免為
假執行。
原告其餘之假執行聲請駁回。
    事實及理由
一、原告起訴主張：原告與被告合作經營針織服裝事宜，由原告
    負責針織服裝打樣與生產，被告開展示會接單，採單一時間
    ，單一客戶預約制。95年4月25日被告通知，稱與之前舉辦
    之展示會一樣，請原告提供針織毛衣樣本，舉辦第6次展示
    會，從95年5月3日開始展示持續約1個月。原告接到通知後
    ，於95年4月30日委託廈門市飛捷快遞公司送交被告，95年5
    月3日中午11時多，被告通知原告，稱尚未收到樣本，原告
    立刻傳真飛捷快遞公司於95年4月30日開具的收貨單予被告
    ，告知貨已於4月30日送出。惟大陸5月1日是勞動節黃金周
    假期，導致作業流程延遲，5月4日上午10時才能送達被告。
    95年5月4日上午10點，臺北飛捷快遞公司通知原告，已將貨
    品送達惟遭被告拒絕收貨。95年5月8日收受被告律師函，表
    示因快遞公司延遲，致被告損失，因而解除契約，沒收新台
    幣（下同）300萬保證金，並要求1仟萬違約金。原告亦發函
    表示，貨物遲延非可歸責於原告之事由，並因被告拒絕受領
    樣本，單方取消展示會已違反契約，原告亦解除契約，並請
    求被告歸還300萬保證金，並給付1仟萬違約金。惟原告認契
    約第1條約定1仟萬元違約金過高，將該違約金酌減至200萬
    元。另請求被告給付95年2月之貨款314,022元及95年3月之
    貨款335,857元，共計649,879元。爰依買賣契約及承攬契約
    之法律關係請求給付貨款，並聲明：(一)被告應給付原告5,
    649,879元，及自起訴狀繕本送達之翌日起至清償日止，按
    年息5%計算之利息。(二)原告願供擔保，請准宣告假執行。
二、被告則以：
    (一)原告所提契約書載明為「乙方：依利諾 (棋元)服飾有限
      公司，地址：板橋市○○路89巷10號」，民事起訴狀及民
      事陳報狀所載原告為「依利諾服飾有限公司，設：台北縣
      板橋市○○路89巷10號，法定代理人：丁○○」，嗣於民
      事準備書狀變更為「伊利諾服飾有限公司，設：台北縣板
      橋市○○路89巷10號，法定代理人：甲○」。且原告所提
      之原告營業執照影本係「 (大陸地區)廈門市依利諾服飾
      有限公司，住所：大陸地區廈門市湖里區高殿村第一工業
      區殿前三組通用廠房第二層」，兩者之地址顯不相同，但
      民事準備書狀之當事人欄仍將原告之住址載為「板橋市○
      ○路89巷10號」。則原告究係台灣公司抑或是大陸地區公
      司？令人費解。依起訴狀及契約書所載，原告應為台灣公
      司無疑，嗣又變更為大陸地區公司，兩者間是否有法人格
      之同一性，應由原告為適當之證明。如原告不能證明具有
      同一性，應認原告非適格之當事人，應以原告之訴無理由
      判決駁回。
    (二)假設原告在本件為適格之當事人，則被告解除契約係合於
      契約約定，而原告應無權解除契約。查原告經被告通知將
      於95年5月3日舉辦第6次展示會一事，業經原告自認。故
      原告至遲應於展示會舉辦前將樣本送達被告，詎料遲至95
      年5月4日上午將樣本送達，原告已違反契約第2條約定，
      供甲方 (即被告)推展業績使用不得延遲，若違反視同解
      約，賠償甲方1仟萬元。被告得依該約定解除契約，並主
      張1仟萬元違約金債權抵銷649,879元貨款債務及300萬元
      保證金債務。原告雖主張樣本寄送遲延非可歸責於己，然
      依最高法院21年上字第1956號判例要旨所示，原告應就不
      可歸責於己之事由負舉證責任。惟原告雖舉飛捷快遞公司
      於4月30日開具的收貨單以證明遲延係不可歸責於原告，
      然真實性令人存疑。因該單據係大陸地區作成之私文書，
      並未經大陸地區公證處公證及海基會認證，被告否認其形
      式上真實性。又其上蓋章則係「廈門中灣貨物快遞有限公
      司」，並非原告所舉之飛捷快遞公司，則該私文書究係何
      人作成？不無疑問。並經向我國關稅總局查詢，快遞貨物
      之進出口均為24小時通關，且全年無休，按原告既係委託
      快遞公司運送，當無因休假而延誤之可能，是原告之主張
      純係臨訟卸責之辭，誠不足採。又按契約書第3條約定，
      原告僅於「甲方把訂單轉程其他公司製造」時方能解約。
      按契約規定，原告實無解除權，又未說明解除契約之法律
      依據，顯見原告主張解除契約並無法律上之理由，故原告
      請求被告給付200萬元之違約金，應係無理由。並聲明：
      (一)原告之訴及假執行之聲請均駁回。(二)如受不利判決，請
      准供擔保宣告免為假執行。
三、兩造不爭執之事實：（見被告96年5月2日提出之民事爭點整
    理狀）
  (一)被告確曾收到保證金300萬元。
  (二)被告收到之300萬元保證金支票係丁○○個人開立之支票。
  (三)被告與乙方即依利諾 (棋元)服飾有限公司已經合作舉辦展
    示會5次。
  (四)被告與乙方即依利諾 (棋元)服飾有限公司合作於95年5月3
    日舉辦展示會。
  (五)乙方即依利諾 (棋元)服飾有限公司於95年5月4日始將第6次
    展示會之樣本送達。
  (六)被告積欠乙方即依利諾 (棋元)服飾有限公司貨款649,879元
    。
四、玆整理兩造爭執要點如下 (見本院96年5月18日言詞辯論筆
    錄及原告於96年4月30日提出之民事爭點整理狀及96年5月18
    日提出之民事爭點整理二狀)：
  (一)原告當事人是否適格？
  (二)本件被告是否違約？
  (三)原告的解除契約是否有效？
  (四)原告依解除契約回復原狀之法律關係請求被告返還300萬元
    之保證金是否有理？
  (五)原告以被告違約請求被告給付200萬元之違約金是否有理？
  (六)原告請求被告給付價金649,879元是否有理？
  (七)被告與依利諾 (棋元)服飾有限公司合作舉辦第6次展示會，
    就寄送樣本乙事是否定有確定期限？
  (八)原告於95年5月4日始將第6次展示會之樣本送達是否構成給
    付遲延？是否構成違約？
    被告能否以原告應給付違約金1仟萬元主張抵銷？
五、本院之判斷：
  (一)關於原告當事人是否適格部分：
    1.按契約之成立本不以署名畫押為要件，故凡當事人間締結
      契約，其書面之形式雖不完全，而能以其他方法，足以證
      明其意思已有合致之表示者，自無妨於契約之成立，當然
      發生法律上之效力；又所謂默示之意思表示，係指依表意
      人之舉動或其他情事，足以間接推知其效果意思者而言，
      （最高法院20年上字第1727號及29年上字第762號判例要
      旨參照）。
    2.本件原告提出之原證一：契約書（下稱系爭契約書），其
      上乙方雖記載依利諾 (棋元)服飾有限公司，實係由兩造
      所簽訂的，此可從過去兩造間發生之事實及其他下列一切
      證據資料足以斷定：
      (1)證人丁○○係原告公司業務經理，其已到庭證稱係代表
        原告與被告訂約，且其亦證稱會記載依利諾 (棋元)服
        飾有限公司係應被告公司法定代理人乙○○之要求，始
        如此記載。
      (2)證人丁○○到庭證稱原告與被告業已交往五次。
      (3)台北縣板橋市○○○路213巷28號雖設立有一家伊利諾
        服飾有限公司法定代理人為陳家圳，有被告提出之該公
        司網路基本查詢資料附卷可稽，然被告自認並未與該公
        司有生易上交往（見本院96年9月7日言詞辯論筆錄）。
      (4)證人即被告公司職員，亦是系爭契約書之見證人丙○○
        到庭證述，依利諾 (棋元)服飾有限公司在大陸有工廠
        ，且有收到保證金300萬元並簽發收據記載交付款項之
        公司為依利諾 (棋元)服飾有限公司。
    3.綜合上開事實及證據資料足證系爭契約書之當事人係原告
      與被告。系爭契約書之當事人既係原告與被告，則原告提
      起本件訴訟，其當事人自屬適格。原告起訴時誤載為依利
      諾服飾有限公司設台北縣板橋市○○路89巷10號，嗣後予
      以更正，尚難認為係訴之變更。縱然認為係訴之變更，本
      院亦認為不甚礙被告之防禦及訴訟之終結，併此敘明。至
      於訴外人丁○○是否違反公司法第19條，與本案無涉，亦
      此敘明。
  (二)關於本件被告是否違約部分：
    按系爭契約書僅第3條約定，甲方（指被告）不得把訂單轉
    移其它公司製造任何一訂單，而原告並未證明被告有違反上
    開義務，且未證明被告尚有違反其他義務，自難認定被告已
    違約。
  (三)關於原告的解除契約是否有效部分：
    原告既未能證明被告違反契約義務，已如上述，則依照契約
    ，原告並無約定解除權。至於法定解除權，原告亦未舉證證
    明其已依法得解除契約，則其委託周承武律師於95年5月9日
    對被告為解除契約之意思表示，自不發生解除契約之效力。
  (四)關於原告依解除契約回復原狀之法律關係請求被告返還300
    萬元之保證金是否有理？及以被告違約請求被告給付200萬
    元之違約金是否有理部分：
    原告委託周承武律師於95年5月9日對被告為解除契約之意思
    表示，既不發生解除契約之效力，且未能舉證證明兩造間之
    系爭契約書業已解除，則其依解除契約回復原狀之法律關係
    請求被告返還300萬元之保證金即屬無理由。又原告既未能
    證明被告違反契約義務，已如上述，則其以被告違約請求被
    告給付200萬元之違約金亦屬無理由。
  (五)關於原告請求被告給付價金649,879元是否有理部分：
    被告既自認積欠乙方即依利諾 (棋元)服飾有限公司貨款649
    ,879 元（見兩造不爭執之事實第六項）。而乙方即為原告
    ，已如上述，則原告請求被告給付價金649,879元，及自起
    訴狀繕本送達翌日即95年7月22日起至清償日止，按週年利
    率百分之五計算之遲延利息部分，即屬有理由，應予准許。
  (六)關於被告與依利諾 (棋元)服飾有限公司合作舉辦第6次展示
    會，就寄送樣本乙事是否定有確定期限部分：
    查原告經被告通知將於95年5月3日舉辦第6次展示會一事，
    業經原告自認。故原告至遲應於展示會舉辦前將樣本送達被
    告，即就寄送樣本此項給付應認為係定有確定期限之給付。
  (七)關於原告於95年5月4日始將第6次展示會之樣本送達是否構
    成給付遲延？是否構成違約部分：
    1.被告將於95年5月3日舉辦第6次展示會及原告於95年5月4
      日始將第6次展示會之樣本送達等情，為兩造所不爭執，
      堪信為實在。然原告係於95年4月30日委託廈門市快遞公
      司送交被告，惟因大陸同年5月1日至7日是勞動節黃金周
      假期，導致作業流程延遲，5月4日才能送達被告等情，業
      據證人丁○○到庭證述屬實，並有廈門市快遞公司出具之
      收貨及送貨證明暨運送過程證明書附卷可稽，應堪認原告
      主張其未於95年5月3日舉辦第6次展示會前將樣本送達，
      係屬不可歸責於原告之事由，為可採信。則原告依民法第
      230條之規定，自不負遲延責任。
    2.原告主張被告舉辦之展示會約一個月，係採單一時間，單
      一客戶預約制，為被告所不爭執，堪信為真實。則樣本遲
      誤一天送達，對被告並無多大影響。何況兩造所訂系爭契
      約書第1條約定在此期間（即自92年7月16日起至101年7月
      15日止）雙方不得提出任何解約。則系爭契約書第2條所
      謂「乙方（指原告）負責提供所有樣本及生產成本、每年
      兩季提供甲方（指被告）樣（包含運費）供甲方推展業績
      使用不得延遲，……，若違反視同解約，……。」，自應
      作限縮解釋，即如民法第255條所謂依契約之性質或當事
      人之意思表示，非於一定時期為給付不能達其契約之目的
      者，始可解除其契約。又所謂依當事人之意思表示，非於
      一定時期為給付不能達其契約之目的者，必須契約當事人
      間有嚴守履行期間之合意，並對此期間之重要 (契約之目
      的所在)有所認識，如定製手工藝品一套，並告以係為本
      月五日出國贈送親友之用。必須於本月四日交付是。本件
      原告應為之給付，既係樣本，且被告舉辦之展示會約一個
      月，係採單一時間，單一客戶預約制，自客觀上觀察殊無
      非於一定時期為給付不能達其契約目的之情形，而兩造間
      又無從證明有嚴守必須於被告舉辦之展示會之前送達樣本
      之合意，並對此期限之重要已有所認識，自無系爭契約書
      第2條所謂違反視同解約之適用（最高法院64年台再字第
      177號判例要旨參照）。故縱不認為系爭樣本未於95年5月
      3日舉辦第6次展示會前送達，係屬不可歸責於原告之事由
      ，原告不負遲延責任；亦應認為此種情形不適用系爭契約
      書第2條所謂違反視同解約，原告應賠償被告壹仟萬元。
  (八)關於被告能否以原告應給付違約金1仟萬元主張抵銷部分：
    本件原告未於95年5月3日舉辦第6次展示會前將樣本送達，
    既不構成違約，已如上述，則被告自不能以原告應給付違約
    金1仟萬元主張抵銷。
六、從而，原告依買賣之法律關係，請求被告給付649,879元，
    及自起訴狀繕本送達翌日即95年7月22日起至清償日止，按
    週年利率5%計算之利息，為有理由，應予准許。逾此範圍之
    請求，為無理由，應予駁回。
七、假執行之宣告：原告陳明願供擔保，聲請宣告假執行，及被
    告陳明願供擔保以免假執行，經核原告勝訴部分，都合於法
    律規定，爰酌定相當之擔保金額分別准許之。至於原告敗訴
    部分，其假執行之聲請即缺乏宣告之依據，應予駁回。
八、本件事證已臻明確，兩造其餘攻擊或防禦方法，經本院審酌
    後，認均與本件之結論無涉，茲不再一一論述，併予敘明。
九、據上論結，本件原告之訴為一部有理由、一部無理由，依民
    事訴訟法第79條、第390條第2項、第392條第2項，判決如主
    文。
中　　華　　民　　國　　96　　年　　12　　月　　 6　　日
                  民事第六庭    法　官　陳文正
以上正本係照原本作成
如對本判決上訴，須於判決送達後20日內向本院提出上訴狀
中　　華　　民　　國　　96　　年　　12　　月　　 6　　日
                    　　　　　　書記官　黃菀茹
